最　高　行　政　法　院　裁　定
　　　　　　　　　　　　　　　　　　 94年度裁字第02170號
抗　告　人　甲○○
上列抗告人因與相對人臺北市政府財政局間理監事選舉事件，對
於中華民國93年9月23日臺北高等行政法院93年度訴字第2314號
裁定提起抗告，本院裁定如下︰
　　主  文
抗告駁回。
抗告訴訟費用由抗告人負擔。
　　理  由
一、本件抗告人於93年1月19日向相對人聲請台北市第五信用合
    作社（以下簡稱北市五信）應依「信用合作社社員代表理事
    監事經理人應具備資格條件及選聘辦法」（以下簡稱「選聘
    辦法」），通知抗告人遞補為該社第19屆理事及撤銷同屆理
    事之補選，相對人遂以93年2月2日北市財三字第0933028860
    0號函復略以：「．．．查台端曾多次向財政部金融局陳情
    有關台北五信應通知台端遞補為該社第19屆理事等情，案經
    該局分別以91年3月12日台融局（三）字第0910007706號書
    函、92年5月14日台融局（三）字第0920021757號書函及92
    年12月11日台融局（三）字第0920056325號書函函復台端在
    案；對台端旨揭之聲請，該局前開回函說明略以：『關於選
    聘辦法第35條第1項規定理事及監事之選舉，信用合作社應
    當場宣布並揭示候補人名單一節，應視各該社章程有無設置
    候補理事及候補監事辦理。』、『該社章程第28條雖未明定
    設置候補理事，惟有無設置候補理事，事涉事實認定，宜探
    究社員代表大會通過章程之原委，並由該社自行認定解釋。
    』；又查台端聲請等情事，均已循司法程序審理中，爰仍請
    依司法判決結果處理。」；抗告人不服，提起訴願，經訴願
    決定不受理，乃提起本件行政訴訟。
二、抗告人於原審起訴意旨略謂：抗告人為北市五信之社員，於
    91年3月10日參選第19屆理事選舉，該次選舉應選理事9名，
    抗告人得票數排名第10，依北市五信章程第28條第2項、選
    聘辦法第34條第2項規定，抗告人即屬理事之候補者，北市
    五信未依選聘辦法第44條之規定通知抗告人遞補而逕行補選
    ，實已違反選聘辦法之規定。抗告人向相對人請求有關撤銷
    北市五信第19屆理事補選等事，相對人竟以前述函文答覆，
    對於抗告人請求不為處分，經提起訴願遭決定不受理，爰依
    行政訴訟法第5條第1項規定，提起本件課予義務訴訟等語。
三、本院按行政訴訟法第5條第1項規定：「人民因中央或地方機
    關對其依法申請之案件，於法令所定期間內應作為而不作為
    ，認為其權利或法律上利益受損害者，經依訴願程序後，得
    向高等行政法院提起請求該機關應為行政處分或應為特定內
    容之行政處分之訴訟。」所謂依法申請，係指有依法請求行
    政機關作為的權利之謂。是則，人民為此種課予義務之訴訟
    時，就其主張行政機關有應作為或不作為之義務，應有明確
    實體法令規定為其根據。次按財政部依信用合作社法第16條
    第5項規定授權發布前述選聘辦法，其目的在於健全信用合
    作社經營，維護社員及存款人權益，適應國民經濟需求，配
    合國家金融政策，此觀信用合作社法第1條規定自明。本件
    抗告人主張其應遞補為理事所依據之選聘辦法第44條，係為
    公共利益、社員及存款人權益而設，且就法令之整體結構、
    適用對象、所欲產生之規範效果及社會發展因素等綜合判斷
    ，並非保護信用合作社理事遞補之權益，自難作為課予義務
    訴訟之根據。況北市五信為財團法人，抗告人是否當選候補
    理事、應否遞補理事及補選理事有無違法等節所生之爭議，
    純屬私權爭執，應循民事訴訟程序以資救濟。抗告人提起本
    件課予義務訴訟，自非合法。原審徒以相對人前述函文並非
    行政處分為由，駁回抗告人之起訴，固欠允當，惟裁定之結
    果並無二致，仍應予以維持。抗告論旨指摘原裁定違誤，求
    予廢棄，為無理由，應予駁回。
四、依行政訴訟法第104條、民事訴訟法第95條、第78條，裁定
    如主文。
中　　華　　民　　國　　94　　年　　10　　月　 20 　　日
                  第二庭審判長法  官　廖　政　雄
                              法  官　林　清　祥
                              法  官　鍾　耀　光
                              法  官　姜　仁　脩
                              法  官  胡  國  棟
以  上  正  本  證  明  與  原  本  無  異
中　　華　　民　　國　　94　　年　　10　　月　　20　　日
　　　　　　　　　　　　　　　書記官　張　雅　琴
